【裁判字號】    95,易,336
【裁判日期】    951130
【裁判案由】    竊盜等
【裁判全文】
臺灣基隆地方法院刑事判決               95年度易字第336號
公  訴  人  臺灣基隆地方法院檢察署檢察官
被      告  丙○○
                    （另案在臺灣基隆監獄受刑中）
            乙○○
上  一  人
選任辯護人  陳英鳳律師
上列被告因竊盜等案件，經檢察官提起公訴（95年度偵字第1318號）
，本院判決如下：
    主  文
丙○○收受贓物，累犯，處有期徒刑肆月，如易科罰金，以銀元
佰元即新臺幣玖佰元折算壹日。
乙○○無罪。
    事  實
一、丙○○前因違反懲治盜匪條例案件，經臺灣高等法院判處應
    執行有期徒刑3年10月確定，於民國92年3月6 日縮短刑期假
    釋出監付保護管束，93年10月31日假釋期滿，其未執行之刑
    ，以已執行論。
二、緣有不明竊賊於94年10月15日某時，以破壞鐵窗之方式侵入
    己○○位於基隆市○○街61號住處，並竊走如附表一所示之
    支票1 紙（下稱系爭支票）及其他財物，系爭支票繼之輾轉
    由乙○○收受取得。乙○○因需現款，遂於94年11月間某日
    ，在丙○○位於基隆市○○街51巷19號之2 住家樓下，將系
    爭支票交予丙○○，以銀行存摺均由其妻控管而無法自由使
    用為由，央求丙○○代為將支票提示兌現。丙○○明知該支
    票屬來源有疑之贓物，竟仍予收受，並擅自拿取不知情之母
    鄭許金英（另經檢察官為不起訴處分）之彰化銀行基隆分行
    帳號00000000000000號存摺，將系爭支票存入鄭許金英之帳
    戶內提示。嗣因己○○於94年11月15日，始發現系爭支票亦
    在失竊財物之列，旋於同年月28日辦理掛失止付，並向警局
    申報票據遺失，故系爭支票以掛失止付為由遭到退票，為警
    循線查悉上情。
三、案經基隆市警察局第一分局報告臺灣基隆地方法院檢察署檢
    察官偵查起訴。
    理  由
壹、有罪部分：
一、證據能力：
    (一)按被告以外之人於審判外之言詞或書面陳述，除法律有
        規定者外，不得作為證據，刑事訴訟法第159 條第1項
        固有明文。惟被告以外之人於審判外之陳述，經當事人
        於審判程序同意作為證據，法院審酌該言詞陳述或書面
        陳述作成時之情況，認為適當者，亦得為證據；當事人
        、代理人或辯護人於法院調查證據時，知有上開刑事訴
        訟法第159條第1項不得為證據之情形，而未於言詞辯論
        終結前聲明異議者，視為有前項之同意，刑事訴訟法第
        159條之5亦有明文。查鄭許金英、己○○、甲○○於警
        詢中所為之指訴內容，經本院於審判程序提示予被告、
        辯護人，並告以內容要旨，被告、辯護人均表示無意見
        ，且未聲明異議，本院審酌相關言詞陳述或書面陳述作
        成時之情況，認為適當，依前揭法條意旨，均得援為本
        案證據，應先敘明。
    (二)被害人乃被告以外之人，本質上屬於證人，其陳述被害
        經過，亦應依人證之法定偵查、審判程序具結，方得作
        為證據（最高法院93年臺上字第6578號判例意旨參照）
        。又證人依法應具結而未具結者，其證言不得作為證據
        ，刑事訴訟法第158條之3規定甚明。查其立法理由旨在
        擔保該證人之證言，係據實陳述之可信性，故未依法具
        結者，依證據絕對排除法則，當然無證據能力，不得作
        為論罪之基礎，自不得因當事人於審判程序之同意，或
        未於言詞辯論終結前聲明異議視為同意，而可認該未具
        結之證言，即得作為證據。亦即縱有同法第159條之5第
        1、2項之情形，亦應受同法第158條之3規定之限制。故
        被告以外之人（含共同被告、共犯、被害人、告訴人、
        證人等），於偵查中向檢察官所為之陳述，性質上仍屬
        傳聞證據（審判外之陳述），仍應依法具結，始有證據
        能力。查己○○、甲○○、鄭許金英於檢察官偵查中雖
        到庭陳述（偵查卷第52頁參照），然均未依法具結，而
        係以被害人或被告身分而為陳述，依上開說明，此部分
        之證言均無證據能力。
二、訊據被告丙○○固坦承其於上開時間、地點自被告乙○○處
    收受系爭支票，惟矢口否認其有收受贓物之故意，辯稱被告
    乙○○表示該支票係朋友欠錢而交付，因銀行存摺向來均由
    其妻保管而無法使用，所以要借用伊帳戶來提示兌現，伊當
    時有詢問被告乙○○系爭支票是否「乾淨」，被告乙○○表
    示「乾淨」，伊才答應幫忙云云。惟查：
    (一)系爭支票係無記名支票（未劃平行線），由案外人甲○○於95年9月2日交付被害人己○○，某不明竊賊於94年
        10月15日某時，侵入被害人位於基隆市○○街61號住處
        竊走，而屬刑法上因財產犯罪所得之贓物；被害人旋於
        失竊翌（16）日向基隆市警察局第一分局南榮路派出所
        報案失竊，然於同年11月間始發現系爭支票亦在失竊財
        物之列，遂於94年11月28日辦理遺失票據申報暨掛失止
        付，故被告丙○○以其母之帳戶提示後，經以「經掛失
        止付」為由退票等情，業經被害人於本院結證及案外人
        甲○○於警詢中證述明確，並有本院卷附支票暨退票理
        由單原本、偵查卷附基隆市警察局第一分局受理刑事案
        件報案三聯單、票據掛失止付通知書、遺失票據申報書
        、掛失止付票據提示人資料查報表、臺灣票據交換所94
        年12月13日台票總字第0940011222號函可稽，自堪認定
        屬實。
    (二)被告乙○○雖否認其將系爭支票交付被告丙○○，然依
        證人戊○○之證述，被告乙○○曾持系爭支票，在基隆
        市○○路、復興路口附近，向其要求調現，其當時表示
        數目太大，沒有辦法幫忙（95年9 月26日審判筆錄第19
        、20頁參照參照）等語，佐以被告丙○○亦證稱被告乙○○之前曾經打電話要其幫忙找人支票調現（同上審判
        筆錄第16頁參照）等語，足見被告乙○○確曾持有系爭
        支票，且持之向他人調現，則被告丙○○供稱其自被告
        乙○○處收受取得系爭支票，容非無據。至證人戊○○
        於偵查中證述有關被告乙○○持支票調現之時間約莫在
        94年9 月底、10月初，因系爭支票係於94年10月15日遭
        竊，被告乙○○據此質疑證人戊○○上開證述為推測之
        詞而無證據能力。然證人戊○○之所以證稱被告乙○○
        於94年9 月間持系爭支票找其幫忙調現，係因其自認於
        翌月（94年10月）入監執行（同上審判筆錄第20頁參照
        ），而證人戊○○實際上係於94年12月10日入監執行，
        有卷附臺灣高等法院在監在押全國紀錄表可稽，依此反
        推，被告乙○○持系爭支票央請證人戊○○幫忙調現之
        時間約在94年10、11月間，核與被告丙○○之結證情節
        大致相符，故本院認定被告丙○○與證人戊○○之上開
        證述應屬事實，亦即系爭支票確係由被告乙○○交予被
        告丙○○。
    (三)被告丙○○雖辯稱其對系爭支票為贓物乙節並不知情，
        然其自承收受系爭支票前曾詢問被告陳政達支票是否「
        乾淨」，足見其對於支票來源有所懷疑，絕非毫不知情
        。又被告乙○○家中曾於94年9 月17日遭竊，被告乙○○當時曾質疑竊賊即為被告丙○○，彼此間曾為此發生
        爭執乙節，業經被告丙○○於本院結證屬實（95年9 月
        26日審判筆錄第13頁參照），則被告乙○○於94年11月
        間持來源不明之支票央求被告丙○○代為提示兌現，被
        告丙○○既對支票來源有所懷疑卻仍收受，應認其主觀
        上對於系爭支票係來路不明之贓物乙節有所認識。再系
        爭支票為「無記名票據」，依法得僅以交付轉讓之（票
        據法第144條準用第30條第1項後段規定），非必以背書
        方式轉讓，公訴意旨認被告丙○○未見被告乙○○背書
        ，來源顯有問題云云，固有誤會。惟系爭支票既係無記
        名、未劃平行線之支票，被告乙○○如需調現，逕以交
        付轉讓方式即足；若需提示付款，既係朋友欠錢所償還
        款項，非屬不可告人之事，逕向其妻拿取金融機構存摺
        辦理即可，何以需向數月前因家中竊案而交惡之友人丙○○借用銀行帳戶提示付款？此顯與經驗法則不符，更
        見被告丙○○、乙○○雙方均知系爭支票為贓物，始會
        以此不合常理之方式欲提示兌現系爭支票。
    (四)按刑法第349條第1項之所謂收受贓物，指其物因他人財
        產犯罪已成贓物之後，有所收受取得持有者而言，凡為
        本條第2 項行為所不包括之行為皆為收受，如受贈、交
        換、典質等有償無償之行為均是。茲被告丙○○明知系
        爭支票為贓物，卻仍自被告乙○○處收受持有，並代為
        提示付款，自以該當刑法收受贓物之構成要件。綜上所
        陳，本案事證明確，被告丙○○之犯行堪可認定，應依
        法論科。
三、論罪科刑：
    (一)刑法於94年2月2日修正公布，95年7月1日施行（下稱新
        法；修正前刑法下稱舊法），新法第2條第1項之規定，
        係規範行為後法律變更所生新舊法律比較適用之準據法
        ，於新法施行後，應適用新法第2條第1項之規定，為「
        從舊從輕」之比較。本案之新舊法比較詳如附表所示。
    (二)核被告丙○○所為，係犯刑法第349條第1項之收受贓物
        罪。被告丙○○前曾受如事實欄所載有期徒刑之執行，
        此有臺灣高等法院被告前案紀錄表附卷可考，其於有期
        徒刑之執行完畢後，5 年以內故意再犯本件有期徒刑以
        上之罪，為累犯，應加重其刑。本院審酌被告犯罪動機
        、手段，其收受贓物之行為，明顯增加影響被害人追索
        失物之難度，併其犯後態度等一切情狀（依最高法院95
        年度第八次刑事庭會議決議六(一)之意旨，新法第57條之
        規定，為法院就刑之裁量審認標準見解之明文化，非屬
        法律之變更，無新舊法比較適用之問題），量處如主文
        所示之刑，併依舊法第41條第1 項前段、修正前罰金罰
        鍰提高標準條例第2 條之規定，諭知易科罰金之折算標
        準。
貳、無罪部分：
一、公訴意旨另以：被告乙○○於94年10月15日晚間7 時30分許
    ，於夜間破壞鐵窗進入基隆市○○街61號，竊取被害人己○○所有之系爭支票、金項鍊、鑽石戒指2只、金戒指3只、18
    K金戒指約5、6 只、外幣等物，因認被告乙○○涉犯刑法第
    321條第1項之夜間侵入住宅竊盜罪云云。
二、按犯罪事實應依證據認定，無證據不得認定犯罪事實；又不
    能證明被告犯罪者，應諭知無罪之判決，刑事訴訟法第154
    條第2項、第301條第1 項分別定有明文。又事實之認定，應
    憑證據，如未能發現相當證據，或證據不足以證明，自不能
    以推測或擬制之方法，為裁判基礎；且認定不利於被告之事
    實須依積極證據，苟積極證據不足為不利於被告事實之認定
    時，即應為有利於被告之認定；另認定犯罪事實所憑之證據
    ，雖不以直接證據為限，間接證據亦包括在內，然而無論直
    接證據或間接證據，其為訴訟上之證明，須於通常一般之人
    均不致有所懷疑，而得確信其為真實之程度者，始得據為有
    罪之認定，倘其證明尚未達到此一程度，而有合理之懷疑存
    在，無從使事實審法院得為有罪之確信時，即應由法院為諭
    知被告無罪之判決（最高法院40年臺上字第86號、30年上字
    第816號、76年臺上字第4986號判例意旨參照）。
三、公訴意旨認被告乙○○涉犯加重竊盜犯行，唯一證據係被告
    丙○○自被告乙○○處收受取得系爭支票，故認被告乙○○
    持有系爭支票係因行竊而得云云。經查：有關系爭支票係由
    被告乙○○於94年11月間交付被告丙○○乙節，雖為被告乙○○矢口否認，然此業經被告丙○○結證在卷，並經本院認
    定屬實（理由詳如前述被告丙○○收受贓物部分），則公訴
    人認定系爭支票先由被告乙○○持有，其後交付被告丙○○
    收受乙節，固非無據。惟持有贓物之原因諸端，除自行犯財
    產犯罪而得之外，舉凡故買、收受、撿拾等，不一而足，在
    別無其他積極證據相佐，參諸被害人證稱警方並未在現場採
    得竊嫌指紋（95年11月21日審判筆錄第4 頁參照）之情，尚
    無僅憑被告乙○○曾經持有系爭支票乙節，逕認其即為侵入
    被害人住處行竊之人。況系爭支票於失竊前並無任何人背書
    乙節，業經證人己○○到庭結證屬實（同上審判筆錄參照）
    ，惟扣案之系爭支票背面卻有一姓名為「陳旭昌」之人簽名
    蓋章而為背書，益見系爭支票遭人行竊後，曾輾轉流通後始
    至被告乙○○手上，則被告乙○○辯稱其並未於上開時間、
    地點行竊，亦非無據，故本院認被告乙○○否認行竊系爭支
    票之辯解，應屬可信。
四、此外，復查無其他積極證據足以證明被告乙○○曾有於94年
    10月15日晚間，侵入被害人住處內竊得系爭支票之犯行，此
    部分不能證明被告乙○○犯罪，依法即應諭知無罪之判決。
    至被告乙○○雖有持有贓物即系爭支票之事實，此部分疑涉
    犯刑法第349條第1項、第2 項之贓物罪嫌，惟刑事訴訟法第
    300 條所謂得就起訴之犯罪事實變更檢察官所引應起訴之法
    條，係指法院於不妨害事實同一之範圍內，得自由認定事實
    ，適用法律而言。而竊盜罪與收受贓物罪，兩者非特社會事
    實歧異，即法律所賦予之評價亦不相同，殊非具有犯罪事實
    同一性之案件甚明（最高法院84年度臺上字第2216號判決意
    旨參照），本院依法不得變更起訴法條而為判決，而應由檢
    察官另行偵查處理，附此說明。
據上論斷，應依刑事訴訟法第299條第1項前段、第301條第1項，
刑法第2條第1項、第349條第1項、第47條第1 項，修正前刑法第
33條第5款、第68條、第41條第1項前段，罰金罰鍰提高標準條例
第1條前段，修正前罰金罰鍰提高標準條例第2條，現行法規所定
貨幣單位折算新臺幣條例第2條，判決如主文。
本案經檢察官丁○○到庭執行職務。
中    華    民    國    95    年    11    月    30    日
                  刑事第五庭審判長法  官  陳志祥
                                  法  官  邰婉玲
                                  法  官  楊皓清
以上正本證明與原本無異。
對於本件判決如有不服，應於收受送達後10日內，向本院提出上
訴書狀，上訴於臺灣高等法院，並按他造當事人之人數附具繕本
。
中    華    民    國    95    年    11    月    30    日
                                  書記官  王月娥
附錄論罪法條：
刑法第349條第1項
收受贓物者，處3年以下有期徒刑、拘役或5百元以下罰金。
附表一
┌─────┬──────┬──────┬───────┬─────┐
│票      號│付   款   人│發   票   人│   發 票 日   │ 票面金額 │
├─────┼──────┼──────┼───────┼─────┤
│RF0000000 │基隆市第二信│   甲○○   │94年12月2日   │200,000元 │
│          │用合作社廟口│            │              │          │
│          │分社        │            │              │          │
└─────┴──────┴──────┴───────┴─────┘
附表二
┌──┬───────────┬───────────┬──────┬─────────┐
│編號│     新法規定         │      舊法規定        │個別比較結果│    理由及根據    │
├──┼───────────┼───────────┼──────┼─────────┤
│ 一 │第349條第1項          │第349條第1項          │刑法第349 條│1.新法第33條第5款 │
│    │收受贓物者，處3 年以下│收受贓物者，處3 年以下│第1 項（條文│  規定罰金刑為新臺│
│    │有期徒刑、拘役或500 元│有期徒刑、拘役或500 元│本身未作修正│  幣1,000 元以上，│
│    │以下罰金。            │以下罰金。            │）          │  以百元計算之，新│
│    │                      │                      │            │  法施行後，應依新│
│    │第33條第5 款          │第33條第5 款          │舊法第33條第│  法第2條 第1 項之│
│    │罰金：新臺幣1,000 元以│罰金：1元以上。       │5款         │  規定，適用最有利│
│    │上，以百元計算之。    │                      │            │  於行為人之法律。│
│    │                      │                      │            │2.刑法第349 條第1 │
│    │刑法施行法第1條之1    │罰金罰鍰提高標準條例第│罰金罰鍰提高│  項之罰金刑，依舊│
│    │中華民國94年1 月7 日刑│1條                   │標準條例第1 │  法之規定，為銀元│
│    │法修正施行後，刑法分則│依法律應處罰金、罰鍰者│條前段      │  5,000 元即新臺幣│
│    │編所定罰金之貨幣單位為│，就其原定數額得提高為│            │  15,000元以下罰金│
│    │新臺幣。94年1 月7 日刑│二倍至十倍。但法律依一│            │  ，而依新法之規定│
│    │法修正時，刑法分則編未│定比率規定罰金或罰鍰之│            │  ，上開法條之罰金│
│    │修正之條文定有罰金者，│數額或倍數者，依其規定│            │  貨幣單位為新臺幣│
│    │自94年1 月7 日刑法修正│。                    │            │  ，且因非屬72年6 │
│    │施行後，就其所定數額提│                      │            │  月26日至94年1 月│
│    │高為三十倍。但72年6 月│現行法規所定貨幣單位折│現行法規所定│  7 日新增或修正之│
│    │26日至94年1 月7 日新增│算新臺幣條例第2條     │貨幣單位折算│  條文，罰金數額提│
│    │或修正之條文，就其所定│現行法規所定金額之貨幣│新臺幣條例第│  高為三十倍，故新│
│    │數額提高為三倍。      │單位為圓、銀元或元者，│2條         │  法之罰金刑為新臺│
│    │                      │以新臺幣元之三倍折算之│            │  幣15,000元，二者│
│    │                      │。                    │            │  之最高罰金數額相│
│    │                      │                      │            │  同，但最低數額則│
│    │                      │                      │            │  以舊法對被告較為│
│    │                      │                      │            │  有利，亦即新法並│
│    │                      │                      │            │  無較有利被告之情│
│    │                      │                      │            │  形，依刑法第2條 │
│    │                      │                      │            │  第1 項之規定，應│
│    │                      │                      │            │  適用行為時之舊法│
│    │                      │                      │            │  。              │
│    │                      │                      │            │3.最高法院95年度第│
│    │                      │                      │            │  八次刑事庭會議決│
│    │                      │                      │            │  議三(一)1.參照。  │
├──┼───────────┼───────────┼──────┼─────────┤
│ 二 │第67條                │第67條                │舊法第68條  │1.新法施行前，法定│
│    │有期徒刑或罰金加減者，│有期徒刑加減者，其最高│            │  罰金刑有加減之原│
│    │其最高度及最低度同加減│度及最低度同加減之。  │            │  因者，新法施行後│
│    │之。                  │                      │            │  ，應依新法第2 條│
│    │                      │                      │            │  第1 項之規定，適│
│    │第68條                │第68條                │            │  用最有利於行為人│
│    │拘役加減者，僅加減其最│拘役或罰金加減者，僅加│            │  之法律。本案有法│
│    │高度。                │減其最高度。          │            │  定罰金刑之加重原│
│    │                      │                      │            │  因（如後述之累犯│
│    │                      │                      │            │  ），並無減輕原因│
│    │                      │                      │            │  ，因新法就罰金最│
│    │                      │                      │            │  低度有加重規定，│
│    │                      │                      │            │  舊法則無，新法並│
│    │                      │                      │            │  無較有利被告之情│
│    │                      │                      │            │  形，應適用舊法。│
│    │                      │                      │            │2.最高法院95年度第│
│    │                      │                      │            │  八次刑事庭會議決│
│    │                      │                      │            │  議六(六)參照。    │
├──┼───────────┼───────────┼──────┼─────────┤
│ 三 │第47條第1項           │第47條                │無須比較    │1.舊法有關累犯之成│
│    │受徒刑之執行完畢，或一│受有期徒刑之執行完畢，│            │  立，不以再犯之罪│
│    │部之執行而赦免後，5 年│或受無期徒刑或有期徒刑│            │  係故意犯罪為限，│
│    │以內故意再犯有期徒刑以│一部之執行而赦免後，5 │            │  然新法則以再犯故│
│    │上之罪者，為累犯，加重│年以內再犯有期徒刑以上│            │  意犯為成立累犯之│
│    │本刑至二分之一。      │之罪者，為累犯，加重本│            │  要件。換言之，若│
│    │                      │刑至二分之一。        │            │  被告再犯者係故意│
│    │                      │                      │            │  犯罪，則修正前、│
│    │                      │                      │            │  後之規定，均成立│
│    │                      │                      │            │  累犯。此部分之新│
│    │                      │                      │            │  舊法規定並無二致│
│    │                      │                      │            │  ，因無刑罰法律之│
│    │                      │                      │            │  變更，無須為新舊│
│    │                      │                      │            │  法之比較。      │
│    │                      │                      │            │2.最高法院95年度第│
│    │                      │                      │            │  八次刑事庭會議決│
│    │                      │                      │            │  議四之反面解釋。│
├──┼───────────┼───────────┼──────┼─────────┤
│ 四 │第41條第1項           │第41條第1項           │舊法第41條第│1.被告於犯罪時之易│
│    │犯最重本刑為5 年以下有│犯最重本刑為5 年以下有│1項前段     │  科罰金折算標準為│
│    │期徒刑以下之刑之罪，而│期徒刑以下之刑之罪，而│            │  舊法第41條第1 項│
│    │受6 個月以下有期徒刑或│受6 個月以下有期徒刑或│            │  前段，依修正前罰│
│    │拘役之宣告者，得以新臺│拘役之宣告，因身體、教│            │  金罰鍰提高標準條│
│    │幣1,000 元、2,000 元或│育、職業或家庭之關係或│            │  例第2 條（現已修│
│    │3,000 元折算一日，易科│其他正當事由，執行顯有│            │  正刪除）之規定，│
│    │罰金。但確因不執行所宣│困難者，得以1 元以上3 │            │  就其原定數額提高│
│    │告之刑，難收矯正之效，│元以下折算一日，易科罰│            │  為100 倍折算一日│
│    │或難以維持法秩序者，不│金。但確因不執行所宣告│            │  ，則本件被告行為│
│    │在此限。              │之刑，難收矯正之效，或│            │  時之易科罰金折算│
│    │                      │難以維持法秩序者，不在│            │  標準，應以銀元  │
│    │                      │此限。                │            │  300 元折算一日，│
│    │                      │                      │            │  經折算為新臺幣後│
│    │                      │罰金罰鍰提高標準條例第│修正前罰金罰│  ，應以新臺幣900 │
│    │                      │2條（現已修正刪除）   │鍰提高標準條│  元折算為一日。比│
│    │                      │依刑法第41條易科罰金或│例第2 條    │  較修正前後之易科│
│    │                      │第42條第2 項易服勞役者│            │  罰金折算標準，新│
│    │                      │，均就其原定數額提高為│            │  法並未較有利於被│
│    │                      │一百倍折算一日；法律所│            │  告，依刑法第2條 │
│    │                      │定罰金數額未依本條例提│            │  第1 項之規定，應│
│    │                      │高倍數，或其處罰法條無│            │  適用舊法第41條第│
│    │                      │罰金刑之規定者，亦同。│            │  1 項前段規定、修│
│    │                      │                      │            │  正前罰金罰鍰提高│
│    │                      │                      │            │  標準條例第2 條等│
│    │                      │                      │            │  規定，定其折算標│
│    │                      │                      │            │  準。            │
│    │                      │                      │            │2.最高法院95年度第│
│    │                      │                      │            │  八次刑事庭會議決│
│    │                      │                      │            │  議三(二)參照。    │
└──┴───────────┴───────────┴──────┴─────────┘


司法院資訊處製作；財團法人民間司法改革基金會備份。
